【裁判字號】    96,交聲,330
【裁判日期】    950503
【裁判案由】    聲明異議
【裁判全文】
臺灣臺中地方法院交通事件裁定         96年度交聲字第330號
原處分機關  交通部公路總局臺中區監理所豐原監理站
異  議  人
即受處分人  全富混凝土工業股份有限公司
代  表  人  甲○○
上列受處分人因違反道路交通管理處罰條例案件，對於交通部公
路總局臺中區監理所豐原監理站民國九十六年三月三十日所為之
裁決（豐監稽違字第裁63－HC0000000號裁決書），聲明異議，
本院裁定如下：
    主  文
異議駁回。
    理  由
一、異議人即受處分人（下稱受處分人）全富混凝土工業股份有
    限公司聲明異議意旨略以：該公司所屬之系爭車牌號碼531
    －RG曳引車於九十六年二月十五日載運混凝土總重為三七點
    九公噸，經太平交通隊取締告發核重為三十五公噸，超重二
    點九公噸，依交通部路政司八十六年十一月三日路台字（八
    六）監字第11093號函示，貨車裝載未逾核定之總重量百分
    之十者，仍依免予處罰之原則辦理，系爭車輛裝載未超出法
    定之範圍，爰聲明異議云云。
二、原處分機關略以：受處分人全富混凝土工業股份有限公司所
    有之車牌號碼531－RG號自用一般曳引車（以下簡稱系爭曳
    引車），於民國九十六年二月十五日下午十七時許，在太平
    市○○路一七○號前，因「裝載混凝土核重三十五公噸，經
    司機出示出貨單總重三七點九公噸，超載二點九公噸」之違
    規，為臺中縣警察局霧峰分局交通小隊員警當場舉發，並製
    開違規通知單（單號：中縣警交字第HC0000000號）移送，
    受處分人依法於限期前提出申訴，本站於九十六年三月三十
    日以豐監稽違字第裁63－HC0000000號裁決書，裁處罰鍰新
    臺幣（下同）一萬三千元，並記汽車違規紀錄一次，逾期則
    依裁決書處罰主文規定裁處，於法並無不合等語。
三、按汽車裝載貨物超過核定之總重量、總聯結重量者，處汽車
    所有人罰鍰，並記汽車違規紀錄一次，其應歸責於汽車駕駛
    人時，除依第三項處汽車駕駛人罰鍰及依第六十三條第一項
    第二款記點外，汽車所有人仍應記該汽車違規紀錄一次。有
    前二項規定之情形者，應責令改正或當場禁止通行，並一萬
    元罰鍰；超載十公噸以下者，以總超載部分，每一公噸加罰
    一千元；超載逾十公噸至二十公噸以下者，以總超載部分，
    每一公噸加罰二千元；超載逾二十公噸至三十公噸以下者，
    以總超載部分，每一公噸加罰三千元；超載逾三十公噸者，
    以總超載部分，每一公噸加罰五千元，未滿一公噸以一公噸
    計算；貨車之裝載，其裝載貨物不得超過核定之總重量。道
    路交通管理處罰條例第二十九條之二第一項、第三項、道路
    交通安全規則第七十九條第一項第一款分別定有明文。
四、經查，本件受處分人全富混凝土工業股份有限公司所有之系
    爭曳引車，核定總重量為三十五公噸，而受處分人所僱用之
    司機賴明獻駕駛上開車輛載運混凝土，於上開時、地，因車
    輛裝載貨物超過核定之重量之違規，為臺中縣警察局霧峰分
    局交通小隊員警當場查獲攔檢舉發違規等情，有前開舉發通
    知單、臺中縣警察局霧峰分局九十六年三月二十六日中縣霧
    警交字第0960005964號函影本各一紙及裁決書一份等在卷可
    稽，復為受處分人所不否認，是系爭曳引車於上開時、地確
    有超載二點九公噸之事實已堪認定。雖受處分人以上開各詞
    置辯，然：
(一)、按法官依據法律獨立審判，不受任何干涉，憲法第八十條載
    有明文。各機關依其職掌就有關法規為釋示之行政命令，法
    官於審判案件時，固可予以引用，但仍得依據法律，表示適
    當之不同見解，並不受其拘束，此亦為司法院大法官會議第
    一三七號及第二一六號解釋所揭櫫意旨。又內政部警政署固
    因交通執法儀器使用上容有誤差，而給與寬容值以勸導代替
    取締，惟此係考量儀器測量之精準度，而由員警斟酌儀器測
    得之數據，決定是否舉發，屬個案違規事實之認定，與取締
    是否違法無關，且所謂寬容值尚非法規明文自明。況斟酌儀
    器誤差，而在一定範圍內，於篩選後始行舉發之執法方式，
    固屬合理，然亦應以儀器可能產生之誤差為斷，否則無異藉
    寬容值放寬法律規定，並非所宜。以此論之，前開寬容值以
    總重量百分之十計算，尚乏可信依據，因此，只要車輛在於
    實際上確已經有超載（重）之事實存在，則執勤警員依上述
    規定填單舉發，即不得認為違法。反之，若認為超載（重）
    未達總重量百分之十者，即得免予舉發，則有抵觸上述道路
    交通管理處罰條例第二十九條之二之規定，難謂適法。查本
    件受處分人提出之內政部警政署九十三年五月十九日警署交
    字第○九三○○八五三九八號函有關砂石土方車輛及混凝土
    攪拌車回歸重量法管制之稽查取締原則之說明內容，係交通
    及警政主管機關依其職掌就交通管理法規所為之釋示，依前
    揭規定及大法官解釋意旨，並不拘束法院，本院仍應基於對
    法律之確信而為裁判，先予敘明。再者，觀諸道路交通管理
    處罰條例或依該條例第九十二條第三項所訂定之違反道路交
    通管理事件統一裁罰基準及處理細則等規定內容，抑或其他
    與本件相關之道路交通管理法規，不僅均無該函所稱「貨車
    裝載未逾核定之總重量之百分之十者，仍依免於處罰之原則
    辦理」之明文或授權外，甚至得據以推闡出此意之條文亦未
    可見，故而，該函釋內容難謂適法無所悖，更遑論可進而予
    以引用，是受處分人所辯，不足為採。
(二)、另系爭曳引車過磅總重量為三七點九公噸，減去該車行車執
    照核載之重量三十五公噸，仍超載二點九公噸，因超載十公
    噸以下，以總超載部分每一公噸加罰一千元，未滿一公噸以
    一公噸計算，是受處分人應加罰三千元，合計本件違規應處
    罰鍰一萬三千元，並記汽車違規記錄一次，從而，原處分機
    關之裁決，並無違誤。此外，本院復查亦無任何證據足資證
    明執勤警員有捏造事實、違法取締之情事，則執勤警員本其
    維護交通秩序、安全職責所為之當場舉發，自應受到合法、
    正確之推定，受處分人指摘原舉發不當，尚屬無據。綜上所
    述，本件聲明異議為無理由，應予駁回。
五、據上論斷，應依道路交通管理處罰條例第八十七條第二項，
    道路交通案件處理辦法第十九條規定，裁定如主文。
中    華    民    國    95    年    5     月    3     日
                  交通法庭    法  官  洪堯讚
上正本證明與原本無異。
如不服本裁定，應於送達後五日內，向本院提出抗告狀。
                              書記官  柳寶倫
中    華    民    國    95    年    5     月    3     日


司法院資訊處製作；財團法人民間司法改革基金會備份。
